【裁判字號】    92,訴,769
【裁判日期】    920625
【裁判案由】    廢棄物清理法
【裁判全文】
臺灣板橋地方法院刑事判決                          九十二年度訴字第七六九號
    公  訴  人  臺灣板橋地方法院檢察署檢察官
    被      告  丁○○
    選任辯護人  羅行律師
    被      告  丙○○
                戊○○
                乙○○
右列被告因廢棄物清理法案件，經檢察官提起公訴（九十一年度偵字第七四七○號）
，本院判決如左：
    主  文
丁○○未依廢棄物清理法第四十一條第一項規定領有廢棄物清除、處理許可文件，從
事廢棄物處理，累犯，處有期徒刑壹年貳月，扣案挖土機壹部沒收。
丙○○、戊○○、乙○○均無罪。
    事  實
一、丁○○曾於民國八十一年間犯竊盜罪，經臺灣臺北地方法院判處有期徒刑四年，
    經上訴臺灣高等法院駁回上訴確定，八十三年十月三日起入監服刑，八十五年二
    月十七日縮短刑期假釋出監，並於八十七年九月八日假釋期滿執行完畢。詎丁○○不知悔改，明知其未依廢棄物清理法之規定領有廢棄物之儲存、清除、處理許
    可文件，仍於九十一年四月三日起，向陳將德（已死亡，另經檢察官為不起訴處
    分）承租位於臺北縣林口鄉頂福村六十六號前約二百公尺之土地，而從事廢棄物
    之貯存、處理工作，以三十五公噸貨車每車新臺幣（下同）四千元、六點四公噸
    貨車每車五百元之代價，提供予不特定人傾倒廢棄物，丁○○再將堆置貯存之廢
    棄物焚燒或鏟平，再將燃燒之灰燼變賣處理。嗣於九十一年四月十六日下午五時
    三十分許，經警在上開地點當場查獲，並扣有挖土機、大貨車各一部。
二、案經臺北縣政府警察局新莊分局報請臺灣板橋地方法院檢察署檢察官偵查起訴。
    理  由
壹、有罪部分：
一、訊據被告丁○○矢口否認犯行，辯稱：我只有向陳將德承租部分土地，燃燒廢棄
    物是陳將德所為，我只是租地堆放砂石等建材云云。經查：被告丁○○於警訊時
    即詳陳：現場堆置之物有廢木材、廢鐵、雜灰等，我將堆置的廢棄物用火燒掉，
    所剩的灰燼再賣給別人做肥料，三十五公噸貨車一車收四千元，一天只進一輛，
    、六點四公噸一車五百元等語（見偵查卷第五頁以下），核與卷附現場照片所示
    堆放雜物、焚燒之情形相符（見偵查卷第十七頁以下）。被告丁○○於檢察官初
    次訊問時，亦坦承犯行不諱（見偵查卷第六十四頁背面）。後被告丁○○雖於偵
    、審中翻稱是陳將德所為，警訊所述不實云云，惟經本院勘驗被告丁○○於警、
    偵訊時之錄音紀錄，除被告丁○○於警訊時所稱：「我有在現場、但我還沒有燒
    」、「我是現場負責人」等語，與警訊筆錄所載「我有在現場」、「我是現場負
    責人與駕駛挖土機」等不符（見偵查卷第四頁背面），又被告丁○○於偵訊時答
    覆檢察官問：「承租時，陳將德知道你要幹嘛？」，答稱：「知道」等語，未記
    入筆錄外（見偵查卷第七十六頁背面），其餘警、偵訊之錄音內容均與筆錄所載
    大致相符（見本院九十二年四月十日勘驗筆錄）。足認被告丁○○於警訊時及九
    十一年四月十七日檢察官訊問時所為之自白，係出於自由意志，且與事實相符，
    堪予採認。而被告丁○○雖於警訊及檢察官初次訊問時，均坦承犯行不諱，嗣地
    主陳將德於九十一年七月二十九日死亡，有戶籍查註資料一紙在卷可參（見偵查
    卷第九十頁），此後被告丁○○於偵訊時，即避重就輕，更於本院之歷次訊問，
    均翻異前詞，盡皆諉責予陳將德，而辯稱僅租用部分土地，堆放、燃燒廢棄物均
    係陳將德所為云云，足認被告丁○○翻異之說，均屬臨訟砌飾，自不足採。且證
    人甲○○○○更到庭證稱：我們先跟蹤戊○○的貨車，從五股交流道一直到林口
    這個堆放場，看到丁○○在入口處打電話，我們判斷他要打給戊○○警告，所以
    就制止丁○○，並派同仁到進入查看；堆放垃圾的地方可能在前一兩天曾經燃燒
    ，所以灰燼還在冒煙，站在現場可以感受到熱度等語（見本院九十二年五月二十
    七日訊問筆錄）。更足佐被告丁○○於警訊時及檢察官初次訊問中所承曾經收受
    並燃燒廢棄物等語為實。此外，更有卷附臺北縣政府環境保護局稽查紀錄表一紙
    ，足證被告丁○○未具貯存、處理廢棄物許可文件，即從事廢棄物之貯存、處理
    等行為。本件事證明確，被告丁○○之犯行堪以認定，應依法論處。
二、核被告丁○○所為，係犯廢棄物清理法第四十六條第一項第四款之罪，被告丁○○貯存廢棄物進而焚燒處理，僅論以後階段之處理廢棄物行為為足。又被告丁○○曾於八十一年間犯竊盜罪，經臺灣臺北地方法院判處有期徒刑四年，經上訴臺
    灣高等法院駁回上訴確定，自八十三年十月三日起入監服刑，於八十五年二月十
    七日縮短刑期假釋出監，並於八十七年九月八日假釋期滿執行完畢，有臺灣高等
    法院被告全國前案紀錄表在卷為憑，其於有期徒刑執行完畢後之五年以內，再犯
    有期徒刑以上之本罪，為累犯，應依法加重其刑。爰審酌被告丁○○因一時貪利
    觸法，犯後仍圖矯飾，並酌其犯罪手段、所生危害等一切情狀，量處如主文所示
    之刑。扣案挖土機為被告丁○○所有，業據其自承在卷（見偵查卷第七十七頁）
    ，且係供犯本罪所用，應宣告沒收。至於扣案大貨車一部，則非被告丁○○所有
    ，亦非供其犯本罪所用，不另為沒收之宣告，附此敘明。
貳、無罪部分：
一、公訴意旨另以：被告丁○○以提供被告丙○○免費撿拾廢鐵變賣為對價，雇用被
    告丙○○在臺北縣林口鄉頂福村六十六號前約二百公尺之土地，操作挖土機以剷
    平廢棄物，因認被告丙○○亦共犯違反廢棄物清理法之罪嫌。另被告戊○○及乙○○，則基於犯意聯絡，於九十一年四月十六日下午五時三十分許，由被告戊○○駕駛車號ＸＣ－○一二號之大貨車一部，搭載被告乙○○，共同載運廢棄物前
    往上開地點傾倒，亦涉有違反廢棄物清理法之罪嫌等語。
二、按犯罪事實應依證據認定之，無證據不得推定其犯罪事實，又不能證明被告犯罪
    者，應諭知無罪之判決，刑事訴訟法第一百五十四條、第三百零一條第一項定有
    明文。所謂認定犯罪事實之證據，係指足以認定被告確有犯罪行為之積極證據而
    言，該項證據自須適合於被告犯罪事實認定，始得採為斷罪資料。又苟未能發現
    相當證據，或證據不足以證明，自不能以推測或擬制之方法，以為裁判基礎，亦
    分別有最高法院二十九年度上字第三一○五號及同院四十年度臺上字第八六號判
    例意旨可資參照。
三、公訴意旨認被告戊○○、乙○○、丙○○涉犯違反廢棄物清理法之罪嫌，無非係
    憑扣案大貨車、挖土機及現場照片，並認為被告戊○○、乙○○、丙○○均已自
    白等為主要論據。惟查：
  (一)被告戊○○、乙○○、丙○○於警、偵訊中，迄本院審判時，均未曾有過自白。
    被告戊○○固不否認有受託載運廢棄物，但尚未傾倒即為警所獲；被告乙○○則
    辯稱：只是搭戊○○的車，至於戊○○要開車至何處倒廢棄物，伊並不知情等語
    ；被告丙○○則辯稱：僅在現場撿拾廢棄物變賣，並未受僱於丁○○，亦不曾幫
    丁○○清理或焚燒廢棄物等語。是被告戊○○、乙○○、丙○○自始即堅詞否認
    有何違反廢棄物清理法罪行，公訴意旨逕認被告戊○○、乙○○、丙○○均坦承
    犯行不諱，憑以論斷被告等犯行明確，自有未合。
  (二)被告戊○○搭載被告乙○○，而駕駛車號ＸＣ－○一二號大貨車載運廢棄物為警
    攔獲，固有現場照片為據（見偵查卷第二十頁以下）。惟被告戊○○、乙○○為
    警所獲之際，廢棄物均仍置放於ＸＣ－○一二號大貨車，有警攝照片二禎足憑（
    見偵查卷第二十四頁）。是縱認被告戊○○、乙○○有共同載運廢棄物之犯意，
    渠等既未尋址將廢棄物完成貯存、清除或處理，行為仍止於未遂階段，不能以既
    遂論。被告戊○○、乙○○既未有貯存、清除或處理廢棄物之既遂行為，而廢棄
    物清理法第四十六條第一項諸款行為復無未遂犯處罰之規定，自仍屬刑事不罰之
    行為，不得逕以刑罰相加。
  (三)至於被告丙○○固有於臺北縣林口鄉頂福村六十六號前約二百公尺之土地內撿拾
    廢鐵，然被告丙○○堅決否認受僱於被告丁○○，核與被告丁○○歷次訊問時所
    述相符。而被告丁○○於上址貯存、處理廢棄物以營利，所收受之廢棄物除有廢
    木材、廢土等易於燃燒、堆置之物品外，尚有不易處理之廢鐵（見偵查卷第二十
    七頁），是被告丁○○容許被告丙○○在該址撿拾廢鐵，足以助其清理廢鐵等物
    ，是縱被告丁○○無償供被告丙○○撿拾廢鐵，亦非不符於常情，自不能以丙○○於警方查獲之際在場，即率認其亦參與共犯。況被告丙○○於警訊時係陳稱：
    我撿廢鐵變賣維生，警方查獲時，我正在駕駛挖土機以方便撿廢鐵、銅線等語（
    見偵查卷第十四頁背面）；偵訊中係陳稱：我必須駕駛挖土機才能撿廢鐵，廢棄
    物燒完才可以撿，但誰燒的我不知道；當初說好我撿的廢鐵由我變賣，所以沒人
    付錢給我等語（見偵查卷第六十三背面）。難認被告丙○○係受僱於被告丁○○
    ，且被告丙○○所陳有駕駛挖土機等語，係表示為翻動廢棄物以便於撿拾廢鐵，
    被告丙○○亦須待廢棄物焚燒完畢，始得進入撿拾廢鐵，自不能斷其片言，認定
    被告丙○○以免費收廢鐵為代價，受僱為被告丁○○清理廢棄物。
  (四)綜上所述，被告戊○○、乙○○、丙○○未曾自承有違反廢棄物清理法之罪嫌，
    而警方查獲之際，被告戊○○、乙○○亦未有貯存、清除或處理廢棄物之行為；
    被告丙○○則僅在場撿拾廢鐵，自不能憑推斷、擬制，逕認戊○○、乙○○、丙○○均該當於廢棄物清理法第四十六條第一項第四款之罪。此外，復查無其他積
    極證據，足證被告等涉有公訴人所指之犯行，本案被告戊○○、乙○○、丙○○
    所涉犯罪仍屬不能證明，揆諸前揭說明，應為被告戊○○、乙○○、丙○○無罪
    之諭知。
據上論斷，應依刑事訴訟法第二百九十九條第一項前段、第三百零一條第一項，廢棄
物清理法第四十六條第一項第四款，刑法第十一條前段、第四十七條、第三十八條第
一項第二款，判決如主文。
本案經檢察官馬中琍到庭執行職務。
中      華      民      國    九十二    年      六      月    二十五    日
                                  臺灣板橋地方法院刑事第六庭
                                          法  官  林漢強
右正本證明與原本無異。
如不服本判決，應於判決送達後十日內，向本院提出上訴狀。
                                          書記官  黃大千
中      華      民      國    九十二    年      六      月    二十五    日
附錄本案論罪科刑所用法條全文：
廢棄物清理法第四十六條
有下列情形之一者，處一年以上五年以下有期徒刑，得併科新臺幣三百萬元以下罰金
：
一  任意棄置有害事業廢棄物。
二  事業負責人或相關人員未依本法規定之方式貯存、清除、處理或再利用廢棄物，
    致污染環境。
三  未經主管機關許可，提供土地回填、堆置廢棄物。
四  未依第四十一條第一項規定領有廢棄物清除、處理許可文件，從事廢棄物貯存、
    清除、處理，或未依廢棄物清除、處理許可文件內容貯存、清除、處理廢棄物。
五  執行機關之人員委託未取得許可文件之業者，清除、處理一般廢棄物者；或明知
    受託人非法清除、處理而仍委託。
六  公民營廢棄物處理機構負責人或相關人員、或執行機關之人員未處理廢棄物，開
    具虛偽證明。
無許可文件，以經營廢棄物清除、處理為常業者，處三年以上十年以下有期徒刑，得
併科新臺幣九百萬元以下罰金。


司法院資訊處製作；財團法人民間司法改革基金會備份。
